臺灣新竹地方法院民事判決　　　　　　　95年度竹簡字第792號
原　　　告　甲○○
訴訟代理人　乙○○
被　　　告　新竹縣政府
法定代理人　丙○○
訴訟代理人　林思銘律師
上列當事人間第三人異議之訴事件，本院於民國九十六年一月九
日言詞辯論終結，判決如下：
    主  文
原告之訴駁回。
訴訟費用由原告負擔。
    事實及理由
一、原告方面：
   （一）聲明：1.本院93年度執字第6722號強制執行事件，被
         告與第三人何鍾英等人間，就新竹市○○路129號房屋
         所為拆屋還地之強制執行程序應予撤銷。2.訴訟費用
         由被告負擔。
   （二）陳述：
         1.被告新竹縣政府於94年3月21日，竹北簡易庭簡字第
           51號格股，已宣稱其並無持有現有129號房屋之所有
           權，該房屋為原告占用土地至今18年，並搭建鐵架
           屋達18年，房屋所有人為原告。
         2.被告與其相對人何鍾英間，因拆屋還地事件 (93年
           度執字第6722號)而待執行之房屋，為何鍾英於20餘
           年前所占用之新竹縣政府宿舍，地址雖同為中央路
           129號，但系爭房屋早已在中央路拓寬工程中拆除而
           消失，其執行名義，對現有之中央路129號房屋，應
           不具執行效力。
         3.原告所有之房屋，將被新竹縣政府錯誤拆除之日期
           已近，倘被拆除，必蒙受巨大經濟損失，且難回復
           原狀。
         5.原告於民國77年因為高速公拆遷戶，在中央路129號
           邊占用土地並搭建鐵屋，其後因為中央路129號之小
           屋無人居住，為使郵差送信方便，遂占用門牌至今
           。其後因民國80年中央路拓寬，原中央路129號之房
           屋被拆除，僅餘四坪左右，又因無人修繕，倒塌後
           不復存在，同年，原告將鐵屋增建為2樓。原告有中
           央路自建房屋之水、電、瓦斯、門牌及稅籍證明。
         6.由於被告並無鐵架屋之宿舍，足以明今中央路129號
           之房屋非被告所有，同時，被告亦於民庭中表示，
           被告並無今中央路129號房屋所有權。被告之執行名
           義為拆除何鍾英占用被告宿舍之房屋，與原告持有
           中之中央路129號鐵皮屋顯然不同，若為拆除，即屬
           明顯錯誤。
         7.因原告訴訟代理人盲從導致錯誤，且參與鈞院84年
           度重訴字第108號訴訟性質錯誤，屬當事人不適格；
           占用戶甲○○並非新竹縣政府員工、眷屬，因北二
           高拆遷戶而將拆下建材使用無人土地蓋屋，與鄰居
           是縣政宿舍員工、眷屬不同。又誤認與有權勢員工
           眷屬參與訴訟很重要，加上居住上安全，便加入訴
           訟之列。另代理行為錯誤，訴訟代理人乙○○事前
           未向受代理人甲○○報備，卻當任何鍾英之代理人
           ，事後又未對甲○○提起，至今甲○○不知何鍾英
           為何者，且未曾謀面；況且何鍾英委任狀未簽名，
           訴訟代理人乙○○為無權代理，當事人不適格。綜
           上，依民法第八十八條撤銷鈞院84年重訴字第108
           號、臺灣高等法院85年度上字第1765號因訴訟代理
           人並無資格參加本件訴訟之錯誤意思表示。
         8.鈞院93年度訴字第760號確認占有土地事件，有關何
           鍾英情事部分，訴訟代理人因意思表示內容錯誤，
           造成妨害訴訟真實，亦依民法第八十八條撤銷錯誤
           之意思表示。又依該判決「129號既是何鍾英自行於
           原址重建，應屬可採」，可知何鍾英被判自行於原
           址重建，何以15年來，未曾使用自建房屋，任由第
           三人使用，判決後亦未出現。又既出錢蓋屋有人使
           用，何不收租金，免租15年，蓋出租可主張自用、
           收回出售、收回建屋成本，何不如此？為何與原告
           甲○○未談判、謀面？凡此均不合常理。
   （三）證據：提出本院95年8月8日新院雲93執武字第6722號
               民事執行處通知三件、新竹縣政府函一件、照
               片三幀、公司執照一件、估價單一件、契約書
               一件、房屋稅籍證明書一件 (以上均為影本)為
               證。
二、被告方面：
   （一）聲明：如主文所示。
   （二）陳述：系爭門牌號碼新竹市○○路129號之建物，並非
               原告所興建，而係原屬被告職員何成龍之妻何
               鍾英所興建之事實，業經鈞院93年度訴字第760
               號判決理中所肯認，且已確定，應有爭點之適
               用，原告仍於本案中主張系爭房屋為其所有，
               應非可信。又就系爭房屋由誰出資乙節，原告
               訴訟代理人陳述前後均不同，其於本件主張系
               爭房屋是原告甲○○獨資興建並不可採。
   （三）證據：提出本院93年度訴字第760號民事判決影本一件
               、臺灣高等法院95上字第352號民事裁定正本一
               件為證。
三、得心證之理由：
   （一）本件原告主張被告以本院84年重訴字第108號、臺灣高
         等法院85年度上字第1765號民事判決為執行名義，聲
         請本院以93年度執字第6722號拆屋還地強制執行事件
         ，就本件系爭門牌號碼為新竹市○○路129號之建物強
         制執行拆屋還地，並於本院執行中，執行程序尚未終
         結，為兩造所不爭執，復經本院調取該卷核閱無訛。
   （二）原告復主張其系爭就執行標的物即前開門牌129號建物
         ，為其所建而有所有權，因而具足以排除強制執行之
         權利，因此得依強制執行法第十五條規定提起第三人
         異議之訴，請求撤銷對該執行標的物所為之強制執行
         程序等情。惟被告否認該執行標的係原告出資興建而
         有所有權，並主張原告此等主張業於本院93年度訴字
         第760號民事判決中為否定之判斷，應有爭點效之適用
         ，原告不於本件訴訟為相反之主張資為抗辯。是此，
         本件爭點厥為：原告主張系爭執行標的即新竹市○○
         路129號建物為其出資興建乙節，是否應受前訴 ( 本
         院93年度訴字第760號)民事確定判決判斷之拘束？茲
         分述如下：
       1.按確定判決之既判力，固以訴訟標的經表現於主文判
         斷之事項為限，判決理由並無既判力；但法院於判決
         理由中，就訴訟標的以外當事人主張之重要爭點，本
         於當事人辯論之結果已為判斷時，其對此重要爭點所
         為之判斷，除有顯然違背法令，或當事人已提出新訴
         訟資料，足以推翻原判斷之情形外，應解為在同一當
         事人就該重要爭點所提起之訴訟中，當事人及法院就
         該已經法院判斷之重要爭點之法律關係，不作相反之
         主張或判斷，始符民事訴訟上之誠信原則 (最高法院
         73年度台上字第4062號、同院88年度台上字第2230號
         判決意旨參照）。
       2.被告辯稱原告前於本院93年度訴字第760號確認占有土
         地承租權等事件，以系爭中央路129號建物為其所建，
         訴請確認時效取得系爭房屋占有土地，應依法取得承
         租、承購，並登記之訴訟，業經本院於95年2月17日以
         原告之訴無理由駁回其訴，復經灣高等法院95上字第
         352 號民事裁定駁回上訴確定，此有被告提出本院93
         年度訴字第760號民事判決影本一件、臺灣高等法院95
         上字第352號民事裁定正本一件為證，堪可信實。
       3.經查，前開本院93年度訴字第760號訴訟之當事人與本
         件完全相同；又該判決所列之第一爭點即為：「門牌
         號碼新竹市○○路129號之建物是否為原告所興建？」
         與本件原告主張系爭建物為其興建，進而得依強制執
         行法第十五條主張有排除被告聲請強制執行之權利，
         並無二致。此外，前訴 (即本院93年度訴字第760號)
         判決業於判決理由中就該爭點以「1.訴外人何鍾英與
         本件原告訴訟代理人乙○○於前案審理時，分別到庭
         或具狀陳述如下：(1)何鍾英於84年9月4日具狀陳稱：
         新竹市○○路第129號房屋是於78年間中央路拓寬時，
         由何鍾英自行於現址重建，此有證人乙○○或亦同請
         鈞院至現場察勘其建物新舊即可明瞭真相等語，有民
         事答辯狀可參（見本院84年度重訴字第108號卷第82頁
         ）。(2)何鍾英於84年9月19日出具委任狀委任乙○○為
         前案訴訟代理人，乙○○於本院履勘現場時到場陳稱
         ：「（妳是什麼名字？）我叫乙○○，是何鍾英的代
         理人，（中央路129號房屋現何人居住？）現為甲○○
         居住，經營牛媽媽牛肉麵店，是何鍾英租給甲○○的
         ，（房屋何時翻建？）十年前翻建，改建為鋼架鋼板
         造二樓。」等語。另乙○○並代理何鍾英撰狀稱：本
         人（即何鍾英）房屋坐落新竹市○○路129號，過去部
         分（占2分之1）為宿舍，土造與磚瓦造，縣府未編維
         修房屋年久失修，又經拓路、倒塌等情形而改變。部
         分房屋為20多年前空地自建，10年前由甲○○等二人
         出資，修建鋼架、鐵皮屋，並以不定期限租賃其繼續
         使用等語，有勘驗筆錄、民事答辯狀、民事委任狀可
         憑（見同上卷第87頁、第88頁、第95頁至97頁）。(3)
         前案何鍾英之訴訟代理人乙○○於85年2月26日、85年
         3月20日言詞辯論期日分別到場陳稱：「對地是縣政府
         的不爭執，但房屋是我自己蓋的，我們對房屋有處分
         權，該棟房屋是何鍾英、甲○○、賴玉英出資合建鐵
         皮屋，現占有人為牛媽媽麵店，至於其占有人姓名容
         後補呈。」、「房子是由何鍾英及甲○○合建的現租
         給牛媽媽牛肉麵店，我們希望能承租或將土地賣給我
         們」等語（見同上卷第195頁、第212頁）。2.是由訴
         外人何鍾英與本件原告訴訟代理人乙○○於前案審理
         時所為前揭陳述觀之，何鍾英先稱系爭129號房屋為其
         自行於原址重建，於委任乙○○為訴訟代理人後，劉
         貴美改稱系爭房屋是何鍾英租給甲○○，後再改稱系
         爭房屋是何鍾英、原告等二人出資修建，嗣再改稱系
         爭房屋是何鍾英、原告、賴玉英出資合建，最後始又
         稱是何鍾英及甲○○合建租給年媽媽牛肉麵店等情，
         原告於本件復稱系伊出資所建，其等陳述先後不一，
         惟系爭129號之原建物原係被告分配予職員即何鍾英之
         夫何成龍居住之宿舍，業如前述，因此，訴外人何鍾
         英於其夫何成龍死亡後，繼承其夫有關居住系爭房屋
         之權利、義務，且其對該房屋居住、改建之情形當知
         之甚諗 (稔)，故其於前案具狀所稱系爭129號房屋為
         其自行於原址重建一節，應屬可採，此復為前案確定
         判決所認。至何鍾英於前訴中嗣後改稱係與他人合建
         ，原告於本件稱系爭房屋為其所建，此除均與繼受何
         成龍權利、義務之人即訴外人何鍾英於前案最初之陳
         述不符，而難信實外，系爭房屋原為被告之宿舍而配
         由何成龍居住，嗣由何鍾英繼承，然原告本人到庭陳
         稱：伊不認識何鍾英等語（見本院94年9月21日言詞辯
         論筆錄），則原告既不認識何鍾英，何以會與何鍾英
         一同出資將原宿舍改建，更遑論原告於不認識何鍾英
         之情形下，何以能在何鍾英占有使用之宿舍土地上獨
         自出資改建，益證原告於本件所稱系爭房屋係由其出
         資所建一節，與常情不符。再者，原告所提房屋稅籍
         證明書、門牌證明書、新竹縣瓦斯管理處出具之證明
         、台灣省自來水公司裝置證明等證據，或可證明系爭
         129 號房屋係由原告占有使用，然占有之原因很多，
         參以，本件訴訟代理人乙○○於前案代理何鍾英時曾
         稱系爭房屋是何鍾英租給原告等語，本院尚無法憑前
         揭證據而形成系爭129號房屋為原告出資所建之心證。
         雖原告另提出自有鐵屋搭蓋證明，欲證明系爭129號房
         屋為原告所搭蓋，觀之該證明書之內容載：搭建時，
         附近鄰居羅玉蘭女士路過看見可證明，惟縱羅玉蘭曾
         目睹系爭房屋之搭建過程，但羅玉蘭何以能知悉系爭
         房屋真正之出資人為何人？遑論該證明書之真正已為
         被告所否認，原告復未舉證證明其真正，是上開證明
         書亦難採為原告有利事實之認定。」等語，否定原告
         此一爭點之主張，此有該判決書影本在卷足稽。又參
         諸前開最高法院判決意旨，本件原告主張之權利基礎
         ，業於前訴判決理由中列為重要爭點且本於兩造之辯
         論結果為判斷，對該爭點所為之判斷，除有顯然違背
         法令，或當事人已提出新訴訟資料，足以推翻原判斷
         之情形外，當事人與法院均應受其拘束而不得任作相
         反之判斷或主張，易言之，本件訴訟除非有前開兩種
         除外情形，否則即應受前訴判決理由就該爭點所為判
         斷之羈束。
       4.次查，被告於本件訴訟中主張就其於前訴 (即本院93
         年度訴字第760號)及本院84年重訴字第108號、臺灣
         高等法院85年度上字第1765號該等案件中關於其於訴
         訟中所為關於何鍾英部分之陳述主張均依民法第八十
         八條規定為錯誤意思表示之撤銷云云，惟姑不論訴訟
         當事人於訴訟中所為之陳述、主張等訴訟行為與民法
         第八十八條所規定之意思表示未必等同，且前開訴訟
         事件亦俱已終結確定，原告對該等訴訟中關於何鍾英
         之陳述主張均主張撤銷，委無可採。另據本院傳訊其
         聲請之證人王海貴證稱：「... 我不認識甲○○ (即
         原告)先生，我只認識楊敏石先生，我住仁愛街的時候
         ，當時中央路129號是誰住的，我不清楚，後來馬路拓
         寬有沒有人搬走，我不知道，反正我只知道，我看到
         楊先生在樓上蓋房子，就是現在開牛肉麵店那裡，我
         當時沒有問楊先生這房子是誰蓋的，我只有看到他在
         那裡蓋房子，我看到他在樓上釘鐵皮，有沒有其他工
         人我也不知道，我沒有看其他工人，我都沒有問他房
         子是誰出錢蓋的。」；證人陳欽天則證述：「我以前
         住文化街32號，... 我不認識甲○○先生。」、「我
         看過楊先生在好幾年前蓋房子，我看他自己在蓋，...
         我沒有問他房子是誰出資蓋的，因為我不認識他。」
         ，其二人所陳均不認識原告甲○○，只看到楊敏石在
         蓋房子，亦沒問是誰出資蓋的等語（詳本院95年12月
         5日言詞辯論筆錄），要難採為可資證明原告出資興建
         系爭房屋之證據。又原告所提出之估價單及契約書影
         本各一件，其中定作人係原告、承攬人係訴外人宏泥
         實業有限公司，雙方之代理人均為訴外人楊敏石，而
         宏泥實業有限公司之法定代理人 (負責人)即為原告訴
         訟代理人 (即原告之女)，亦即定作人為原告，承攬人
         之公司負責人為其女，雙方代理人為原告之女婿 (即
         原告訴訟代理人乙○○之夫），其契約之真實性已備
         受質疑，亦未見其於前二訴訟事件中提出，衡諸經驗
         法則，難以排除其臨訟撰造之高度可能性，自亦無得
         遽採為有利原告之認定。綜上所述，前訴 (即本院93
         年度訴字第760號)判決理由中就系爭建物是否原告興
         建乙節之重點爭點，其判斷既無顯然違背法令之情形
         ，原告於本件所提之事證，亦無足以推翻原判斷之情
         形，是以，本件於該重要爭點，當事人與法院即不得
         為相反之主張或認定，則原告本件就系爭建物為其興
         建之主張，即非可採。從而，原告主張依據強制執行
         法第十五條規定主張其有排除本院93年度執字第6722
         號拆屋還地強制執行事件之權利，洵屬無據，應予駁
         回。至原告另聲請證人羅玉蘭到庭作證以證明系爭房
         屋為原告出資興建乙節，其聲請之理由為證人羅玉蘭
         住在原告之隔鄰，所以知情原告有出資云云，然就此
         部分，原告亦於前訴 (即本院93 年度訴字第760號)主
         張證明書記載：搭建時，附近鄰居羅玉蘭女士路過看
         見可證明等語，有該判決書影本可稽，惟縱曾目睹系
         爭房屋之搭建程並不當然知悉何人出資，遑路僅係路
         過看見，原告復未具體證明該證人與原告間有何特殊
         密切之關連，如僅係路過看見、聽他人說過等不確定
         之證詞，委難據以推翻或排除前開其他各項不利原告
         之事證，逕為有利被告之認定，是以此證人之傳訊，
         核無必要，併以指明。
四、因本案事證已臻明確，兩造其餘主張陳述及所提之證據，經
    審酌後，或與本件爭點無涉，或於判決結果無影響，爰不逐
    一論述，附此敘明。
五、結論：原告之訴為無理由，依民事訴訟法第78條，判決如主
    文。
中　　華　　民　　國　　96　　年　　1　　 月　　23　　日
                  民事第一庭    法　官　陳順珍
以上正本係照原本作成。
如對本判決上訴，須於判決送達後20日內向本院提出上訴狀。
中　　華　　民　　國　　96　　年　　1　　 月　　23　　日
                                書記官　周育瑜
